臺灣臺北地方法院簡易民事判決
                                    111年度店簡字第130號
原      告  華南商業銀行股份有限公司

法定代理人  黃俊智  
訴訟代理人  黃家洋  
            賴文智  
            陳志瑋  
被      告  朱鳳珠  

            江淑慧  
共      同
訴訟代理人  胡賓豪律師
上列當事人間請求撤銷贈與等事件，本院於民國111年11月17日
言詞辯論終結，判決如下： 
    主      文
被告就如附表所示不動產於民國一百一十年十二月一日所為贈與
行為及於民國一百一十年十二月九日所為移轉所有權之行為應予
撤銷。
被告江淑慧應將如附表所示不動產於民國一百一十年十二月九日
所為登記原因贈與之所有權登記塗銷。
訴訟費用由被告負擔。
    事實及理由
壹、程序事項
    按法定代理人代理權消滅者，訴訟程序在有法定代理人之本
    人承受其訴訟以前當然停止；第168條至第172條及前條所定
    之承受訴訟人，於得為承受時，應即為承受之聲明，民事訴
    訟法第170條、第175條第1項分別定有明文。查原告原法定
    代理人為張振芳，已由黃俊智繼任，有民事聲明承受訴訟狀
    、經濟部函在卷可稽（見本院卷第145至155頁），應改列黃
    俊智為原告之法定代理人。
貳、實體事項
一、原告主張：被告朱鳳珠自民國97年起積欠伊信用卡帳款未清
    償，卻於110年12月9日以贈與名義將其所有如附表所示不動
    產（下稱系爭不動產）無償贈與並移轉登記為其女即被告江
    淑慧所有，被告朱鳳珠移轉系爭不動產後，名下已無其他財
    產足資清償對伊之債務，爰依民法第244條第1項、第4項規
    定聲請法院撤銷，並命其等塗銷前開所有權移轉登記以回復
    原狀，並聲明：如主文所示。
二、被告則以：移轉系爭不動產非無償行為，乃被告江淑慧為其
    母即被告朱鳳珠代償銀行債務之對價，且被告朱鳳珠移轉登
    記時尚未陷於無資力等語置辯，並均聲明：原告之訴駁回。
三、法院之判斷：
　㈠按民法第244條撤銷權，自債權人知有撤銷原因時起，1年間
    不行使，或自行為時起，經過10年而消滅，民法第245條定
    有明文。查被告間移轉系爭不動產之登記日期為110年12月0
    9日，而原告提出系爭不動產地籍異動索引及謄本顯示，其
    列印時間最早為110年12月29日(見本院卷第19至25頁)。另
    據本院函調系爭不動產登記謄本及異動索引之調閱紀錄，原
    告並無早於110年12月3日之調閱紀錄，有中華電信股份有限
    公司數據通信分公司111年2月18日數府三字第1110000419號
    函、關貿網路股份有限公司111年2月21日關貿資字第111000
    0635號函及附件在卷可按(見本院卷第57至61頁)，足認原告
    係於110年12月10日調閱異動索引時始知悉被告間贈與行為
    （見本院卷第57頁），則原告於111年1月6日提起本訴，有
    本院收狀戳可稽(見本院卷第5頁)，並未逾1年之除斥期間，
    合先敘明。
　㈡按債務人所為之無償行為，有害及債權者，債權人得聲請法
    院撤銷之，並得聲請命受益人或轉得人回復原狀，民法第24
    4 條第1項、第4項前段分別定有明文。債務人所有之財產除
    對於特定債權人設有擔保物權外，應為一切債務之總擔保，
    故債務人明知其財產不足清償一切債務，而竟將財產無償移
    轉予第三人，債權人即得依民法第244條第1項之規定，聲請
    法院撤銷，此項撤銷權之效力，不特及於債權行為，即物權
    行為亦無例外（最高法院48年臺上字第1750號判例意旨參照
    ）。查被告朱鳳珠被告積欠原告合計新臺幣（下同）75,537
    元及利息(下稱系爭債務)未清償，有原告提出臺灣板橋地方
    法院98年5月26日債權憑證在卷可按（見本院卷第11至13頁
    ），嗣被告朱鳳珠於110年12月9日將其所有系爭不動產以贈
    與名義移轉登記予被告江淑慧，有臺北市古亭地政事務所11
    1年2月16日北市古地籍字第1117001814號函及附件在卷可按
    （見本院卷第33至54頁），又被告朱鳳珠名下已無其他財產
    可供清償原告債務等情，有原告提出最後聲請日期110年2月
    3日之債權憑證繼續執行紀錄表、被告朱鳳珠全國財產稅總
    歸戶財產查詢清單、109年度綜合所得稅各類所得查詢清單
    資料在卷可按（見本院卷第15、17、121頁），堪信屬實。
    是被告朱鳳珠將系爭不動產所有權以贈與為原因無償移轉登
    記予其女即被告江淑慧後，造成被告朱鳳珠財產積極地減少
    ，償債能力受有影響，被告朱鳳珠雖提出債權人清冊及各家
    銀行清償證明書（見本院卷第79至99頁），惟在本院審理時
    ，並無提出明確可供清償原告債務之資力及計畫，自使原告
    之債權仍有不能、困難或遲延受清償之虞，原告主張被告朱
    鳳珠以贈與為原因將系爭不動產所有權移轉予被告江淑慧之
    無償行為，有害其債權，應屬可採。
　㈢被告雖以前詞置辯；惟查：觀諸卷附被告江淑慧中國信託銀
    行轉帳資料註記：「朱鳳珠共15萬」，以及江淑慧之夫蕭彥
    佐交易明細註記：「還匯豐第2期」、「還匯豐第3期」文字
    （見本院卷第165至167、183至187頁），此為被告江淑慧操
    作轉帳時自行記載之備註，且無流向帳戶資料，不足以證明
    各項款項係代償被告朱鳳珠債務；再者，僅依被告朱鳳珠與
    台新國際商業銀行股份有限公司間還款約定書內容（見本院
    卷第169頁），與匯款人姓名為「朱鳳珠」，部分有代理人
    姓名為「江淑慧」之郵政跨行匯款申請及新北市土城區農會
    匯款申請書（見本院卷第171至181頁），均無法看出資金來
    源，亦無法證明被告間有代償債務，被告復未提出其他證據
    證明被告間有債權債務關係存在，且被告朱鳳珠以系爭不動
    產抵償積欠債務，則被告就此所辯，殊非可採，不足以推翻
    被告朱鳳珠將系爭不動產無償贈與被告江淑慧之認定。
四、綜上所述，原告依民法第244條第1項、第4項規定，請求撤
    銷被告二人間就系爭不動產以贈與為登記名義之債權及物權
    行為，以及被告江淑慧應將系爭不動產之所有權移轉登記予
    以塗銷，並回復登記為被告朱鳳珠所有，均有理由，應予准
    許。
五、訴訟費用負擔之依據：民事訴訟法第78條、第85條第1項前
    段。　　
中　　華　　民　　國　　111 　年　　12 　　月　　9 　 日
                  新店簡易庭法  官　鄧德倩 
以上正本係照原本作成。
對於本件判決如有不服，應於收受送達後20日內向本院提出上訴
書狀，上訴於本院合議庭，並按他造當事人之人數附具繕本。
如委任律師提起上訴者，應一併繳納上訴審裁判費。
中　　華　　民　　國　　111 　年　　12 　　月　　9 　 日
                            書記官  張嘉崴 
　　　　　　　　　　　　　　 
附表：見本院卷第7頁，面積單位：平方公尺
土地標示         土        地        坐        落     面積  權利範圍 卷證資料 本院卷頁碼 縣  市 鄉鎮市區 段 小段 地號     臺北市 文山區 木柵段 二 257號 2612 20160分之61 土地登記謄本 第35至37頁 建物標示         建  號 基地坐  落 建物門牌   建物面積 權利範圍 卷證資料 本院卷頁碼 臺北市○○區○○段○○段0000○號 同上 臺北市○○區○○路000巷0弄00號2樓   二層：74.10 陽臺：5.28 4分之1 建物登記謄本 第39至41頁